臺灣苗栗地方法院民事簡易判決
110年度苗簡字第771號
原      告  彭逸清  

被      告  郭巨喬  
上列被告因加重竊盜案件，原告提起刑事附帶民事訴訟請求損害
賠償，經本院刑事庭裁定移送前來(110年度附民字第114號)，本
院於110年12月23日言詞辯論終結，判決如下：
    主  文
一、被告應給付原告新臺幣（下同）6萬9,810元，及自110年8月
    13日起至清償日止，按年息5%計算之利息。
二、本判決第1項得假執行。
三、原告其餘之訴及假執行之聲請均駁回。
四、訴訟費用1,000元，由被告負擔20元，餘由原告負擔。
　　事實及理由
一、被告經合法通知，未於言詞辯論期日到場，核無民事訴訟法
    第386條各款所列情形，爰依原告聲請，由其一造辯論而為
    判決。
二、原告主張：被告於110年3月7日晚上10點18分許（下稱案發
    時間），行經原告所經營位於苗栗縣○○市○○路00號「奇奇愛
    犬美容」（下稱系爭店面）前，以不詳工具破壞系爭店面廁
    所鐵窗（下稱系爭鐵窗），侵入店內，竊取原告置於店內之
    現金5萬元及監視器主機1台，得手後離去，被告上開犯罪行
    為，致原告支出修繕鐵窗費用5,000元、監視系統費用7萬9,
    695元及為重新整理店面因而停業2日損失2萬元，爰依侵權
    行為之法律關係，請求被告賠償前揭損害。並聲明：㈠被告
    應賠償原告15萬4,695元，並自刑事附帶民事起訴狀繕本送
    達翌日起至清償日止，按年息5%計算之利息；㈡願供擔保請
    准宣告假執行。
三、被告未於言詞辯論期日到場，亦未提出書狀作何聲明、陳述
    。
四、法院之判斷
　㈠事實認定部分
　⒈原告主張被告於案發時間，潛入系爭店面，竊取原告置於店
    內之現金5萬元及監視器主機1台，得手後離去，原告因而受
    有修繕鐵窗費用5,000元、監視系統費用7萬9,695元，業據
    原告提出連防科技有限公司、沅鴻鋁門窗工程行報價單在卷
    可稽（附民卷第9至11頁)，並有被告調查筆錄、現場照片、
    監視錄影畫面翻拍照片、被告準備程序筆錄、審判筆錄在卷
    可按（臺灣苗栗地方檢察署110年度偵字第1951號，下稱偵
    卷，卷第51至69、97至103、129至135、185至191頁、本院
    刑事庭110年度易字第226號，下稱刑案，卷第47至51、55至
    59頁）。又被告前揭行為，經刑案判決判處犯踰越門窗竊盜
    罪，處有期徒刑9月，有前揭刑事判決在卷可按（苗簡卷第1
    9至25頁），並經本院依職權調閱上開刑案卷及偵案卷影卷
    核閱無誤。而被告經合法通知，於言詞辯論期日不到場，復
    未提出任何書狀以供本院斟酌，依民事訴訟法第280條第1項
    、第3 項前段規定，視同自認。本院審閱上開事證，堪信原
    告前開主張為真實。
　⒉刑案判決雖以被告於警詢、偵訊及刑事庭準備程序中均堅稱
    行經系爭店面時，無意間看到鐵窗已被破壞，始侵入行竊，
    並未破壞鐵窗，尚無證據足資認定被告有毀損窗戶或攜帶凶
    器之情形，因而認定被告所為僅有逾越窗戶（苗簡卷第21頁
    ），惟事實有常態與變態之分，其主張常態事實者無庸負舉
    證責任，反之，主張變態事實者，則須就其所主張之事實負
    舉證責任（最高法院110年度台上字第2441號判決意旨參照
    ）。被告既侵入系爭店面行竊，破壞系爭鐵窗為潛入系爭店
    面遂行竊盜犯行所必須，依常情應係被告所為，且破壞系爭
    鐵窗耗時、費工，更為犯罪行為，若遭發現可能遭以現行犯
    逮捕並判處罪刑，顯無可能係由他人無目的所為，故被告所
    辯悖於常情顯無可採，系爭鐵窗是遭被告破壞，洵堪認定。
　㈡因故意或過失，不法侵害他人之權利者，負損害賠償責任。
    故意以背於善良風俗之方法，加損害於他人者亦同。違反保
    護他人之法律，致生損害於他人者，負賠償責任，民法第18
    4第1項、第2項前段定有明文。又不法毀損他人之物者，被
    害人得請求賠償其物因毀損所減少之價額；負損害賠償責任
    者，除法律另有規定或契約另有訂定外，應回復他方損害發
    生前之原狀；第一項情形，債權人得請求支付回復原狀所必
    要之費用，以代回復原狀；不能回復原狀或回復顯有重大困
    難者，應以金錢賠償其損害，民法第196條、第213條第1、3
     項、第215條分別定有明文。是物被毀損時，被害人除得依
    民法第196條請求賠償外，並不排除民法第213條至第215條
    之適用。債權人所得請求回復原狀之必要費用，倘以修復費
    用為估定其回復原狀費用之標準，修理時以新品換舊品時，
    應予折舊（最高法院108年度台上字第363號判決意旨參照）
    。本件被告毀損系爭鐵窗侵入系爭店面竊取原告店內物品之
    行為，乃故意以背於善良風俗之方法侵害原告之財產權，且
    刑法毀損罪、竊盜罪之規定為保護他人之法律，故被告自應
    依首揭規定對原告負侵權行為損害賠償責任，茲就原告請求
    賠償之項目及金額審酌如下：
　⒈被竊5萬元
　　被告侵入系爭店面後，竊取原告放置於店內之5萬元現金，
    前開現金業經被告花用殆盡，業經被告於警詢時陳明在卷(
    偵案卷第61頁)，則原告自得請求賠償5萬元。
　⒉鐵窗修繕費用
    原告主張廁所鐵窗遭被告破壞，因而支出必要修復費用5,00
    0元，係以新品換舊品，自應折舊。依行政院所頒固定資產
    耐用年數表，房屋附屬設備耐用年數為10年，依定率遞減法
    每年折舊1000分之206，其最後1年之折舊額，加計歷年折舊
    累計額，其總和不得超過該資產成本原額10分之9。原告自
    承遭破壞之鐵窗於96年時即已安裝（苗簡卷第53頁），迄今
    已逾10年之耐用年限，則前開修復費用折舊後，所得請求之
    金額應為500元。
  ⒊未能營業損失
　  損害賠償之債，以有損害之發生及有責任原因之事實，並二
    者之間，有相當因果關係為成立要件。故原告所主張損害賠
    償之債，如不合於此項成立要件者，即難謂有損害賠償請求
    權存在（最高法院48年台上字第481號判決意旨參照）。又
    相當因果關係乃由「條件關係」及「相當性」所構成，必先
    肯定「條件關係」後，再判斷該條件之「相當性」，始得謂
    有相當因果關係，該「相當性」之審認，必以行為人之行為
    所造成之客觀存在事實，為觀察之基礎，並就此客觀存在事
    實，依吾人智識經驗判斷，通常均有發生同樣損害結果之可
    能者，始足稱之；若侵權之行為與損害之發生間，僅止於「
    條件關係」或「事實上因果關係」，而不具「相當性」者，
    仍難謂該行為有「責任成立之相當因果關係」（最高法院10
    1年度台上字第443號判決意旨參照）。原告雖主張因被告之
    竊盜犯行導致現場混亂，為清點損失，花費2天時間整理，
    又為修復監視器設備及系爭鐵窗，致系爭店面自110年3月9
    日起至110年3月10日止共2天未能正常營業，受有2萬元停業
    損失。惟依員警所拍攝系爭鐵窗照片，該鐵窗僅遭鋸斷3根
    鐵條（偵案卷第97、99頁），為修復該等鐵條，可將鐵窗拆
    下修復完畢後再裝回，顯然並不會妨礙廁所正常使用，亦不
    需占用系爭店面營業空間；監視器部分，依現場照片（偵案
    卷第103頁）顯示，應僅須更換電線及另行購置主機與附屬
    設備重新安裝，施工耗時應不長且應不妨礙系爭店面正常使
    用；另依員警拍攝之現場畫面及案發當時監視錄影畫面（偵
    案卷第101至109、129至135頁），系爭店面並未因被告之竊
    盜犯行而導致混亂不堪，須耗費長時間整理，現場狀況應仍
    可供營業使用，故被告毀損鐵窗侵入行竊，與原告停止營業
    間應無相當因果關係，原告自不能向被告請求賠償停業損失
    。
　⒋監視器系統修繕費用
　　原告主張店內監視器設備遭被告破壞，因而支出必要修復費
    用7萬9,695元，其中裝設材料費用6萬7,095元，係以新品換
    舊品，自應折舊。又監視器設備屬電子計算機及其周邊設備
    ，依行政院頒布之固定資產耐用年數表及固定資產折舊率表
    ，耐用年數為3年，並依定率遞減法每年折舊1000分之536 
    ，其最後1年之折舊額，加計歷年折舊累計額，其總和不得
    超過該資產成本原額10分之9。而本件原告於110年12月8日
    具狀表示監視器約在106年購入安裝（苗簡卷第53頁），迄
    至遭竊時顯已逾耐用年限，依前開說明，其折舊後之殘值以
    10分之1為準，故原告就更換設備材料部分，所得請求被告
    賠償之範圍，扣除折舊額後，應為6,710元（計算式：67,09
    5×0.1＝6,709.5，元以下四捨五入)，加計工資1萬2,600元，
    共得請求1萬9,310元(計算式：6,710＋12,600＝18,770)。
　⒌綜上分析，原告得請求賠償之金額，應為6萬9,810元(計算式
    ：50,000＋500＋19,310＝69,810)。　
　㈢給付無確定期限者，債務人於債權人得請求給付時，經其催
    告而未為給付，自受催告時起，負遲延責任。其經債權人起
    訴而送達訴狀，與催告有同一之效力；遲延之債務，以支付
    金錢為標的者，債權人得請求依法定利率計算之遲延利息；
    應付利息之債務，其利率未經約定，亦無法律可據者，週年
    利率為百分之五，民法第229條第2項、第233條第1項前段、
    第203條分別定有明文。本件原告對於被告之前揭侵權行為
    損害賠償請求權，係屬給付無確定期限之金錢債權。而被告
    係於110年8月12日收受起訴狀繕本（附民卷第5頁），從而
    ，原告併請求被告自起訴狀繕本送達翌日即110年8月13日起
    至清償日止，按法定利率即年息5%計算之遲延利息，自屬有
    據。
五、綜上所述，原告依侵權行為之法律關係，請求被告給付如主
    文第1項所示，為有理由，應予准許；逾此範圍，則屬無據
    ，應予駁回。又本件原告勝訴部分係依民事訴訟法第427條
    第1項規定適用簡易程序之訴訟，所為被告敗訴之判決，依
    同法第389條第1項第3款規定，本院應依職權宣告假執行。
    原告就上開勝訴部分陳明願供擔保聲請宣告假執行，僅係促
    使本院之職權發動，無庸另為准駁之諭知。至原告敗訴部分
    ，其假執行之聲請已失所依附，應併予駁回。
六、訴訟費用負擔之依據：民事訴訟法第79條。本院並依職權確
    定訴訟費用額為請求賠償鐵窗修繕及停業損失部分之裁判費
    1,000元，並依該部分勝敗之比例諭知訴訟費用之負擔如主
    文第4項所示。 
中　　華　　民　　國　　110 　年　　12　　月　　30　　日
                  苗栗簡易庭  法　官　王筆毅
以上正本係照原本作成。
如不服本判決，應於送達後20日內，向本院提出上訴狀並表明上
訴理由，如於本判決宣示後送達前提起上訴者，應於判決送達後
20日內補提上訴理由書（須附繕本）。如委任律師提起上訴者，
應一併繳納上訴審裁判費。
                              書記官　劉家蕙
中　　華　　民　　國　　110 　年　　12　　月　　30　　日